臺灣新北地方法院板橋簡易庭民事判決
111年度板簡字第149號
原      告  林文嘉  


訴訟代理人  蔡弘銓  
被      告  板信銀行家社區管理委員會

法定代理人  葉豐錫  
訴訟代理人  郭明德  
上列當事人間請求損害賠償事件，本院於民國111年4月19日言詞
辯論終結，判決如下：
    主      文
原告之訴駁回。
訴訟費用由原告負擔。
    事實及理由
一、原告主張：
　㈠兩造於民國107年9月30日簽立新北市○○區○○路000號、330之1
    號地下1樓(下稱系爭地下室)使用契約書(下稱系爭契約)，
    由被告提供系爭地下室與原告使用、出租，使用期間為107
    年9月30日至110年10月31日，並約定原告應將使用、出租系
    爭地下室所得之利益10%作為回饋金，繳交被告供社區公共
    事務運用。
　㈡按系爭契約笫5條笫2項約定：「凡因不可歸責於乙方(原告)
    之事由，致地下室有毀損時，甲方（被告)應負責修繕」；
    系爭契約第6條第3項約定：「本使用契約期限未滿，一方擬
    解約時，需得他方之同意」、系爭契約第7條笫3項：「甲乙
    任一方若有違約情事，致損害他方權益時，應賠償他方損害
    及支付因涉及之訴訟費、律師費或其他相關費用。」。系爭
    地下室長期漏水，被告置之不理，原告僅能先自行修繕，而
    支出修繕費用新臺幣(下同)125,000元，並於110年8月底修
    繕完成後，將系爭地下室出租予訴外人桌球發展協會(下稱
    桌球協會)。惟被告無預警通知原告系爭契約不續租，且禁
    止桌球協會進入系爭地下室裝修，原告與桌球協會之租賃契
    約片面遭被告毀約，原告因而受有110年9月、10月租金收益
    損失100,000元、拆除隔板費用86,000元之損害，原告依系
    爭契約第7條第3項之約定，得請求被告賠償前開租金收益損
    失100,000元、拆除隔板費用86,000元；又被告未依約修繕
    系爭地下室，原告依系爭契約第5條第2項、民法第176條、
    類推適用民法第430條規定，得請求被告給付修繕漏水費用1
    25,000元；另原告得依系爭契約第7條第3項之約定，請求被
    告賠償相關律師費用即存證信函費用5,000元、書狀費用20,
    000元及原告透過臺灣房屋仲介與桌球協會簽立租賃契約所
    支出之仲介費用25,000元；原告於簽立系爭契約時交付保證
    金10,000元予被告，系爭契約既已屆期，原告亦無違反契約
    之情事，被告自應返還該保證金。為此，爰依系爭契約第5
    條第2項、第7條第3項之約定及民法第176條、類推適用民法
    第430條規定，提起本件訴訟。並聲明：被告應給付原告461
    ,000元，及自110年11月1日起至清償日止，按週年利率5%計
    算利息。
二、被告則以：系爭契約僅確認保證金額，然被告未收取任何保
    證金；原告未曾依系爭契約第3條規定繳納回饋金；原告從
    未提供系爭地下室之漏水證明予被告，並告知被告修繕事宜
    ，逕擅自修繕，致被告無法比價、討論修繕必要性、合理性
    等，難認有符合無因管理未違反本人明示或可得推知之規定
    ，又原告未盡告知義務即進行修繕，即未符合民法第430條
    所定自行修繕後得請求被告償還其費用之要件；被告已於11
    0年8月9日發函通知原告系爭契約於110年10月31日到期將不
    再續約，原告竟仍執意與桌球協會簽訂期限110年9月1日至1
    13年8月31日之租賃契約，此外，被告並未禁桌球協會進入
    系爭地下室裝修，僅告知桌球協會系爭契約於110年10月期
    滿後，兩造將不再續約，被告否認原告請求之前揭費用等語
    ，資為抗辯。並聲明：原告之訴駁回。
三、法院之判斷：　　
　㈠原告主張兩造於107年9月30日簽訂系爭地下室之使用契約，
    原告依約得使用系爭地下室，使用期間為107年11月1日起至
    110年10月31日止，原告應於每個月應將出租所得之10%作為
    管理費回饋予被告；原告於110年9月1日將系爭地下室出租
    予桌球協會，租賃期間為110年9月1日至113年8月31日等情
    ，業據提出系爭契約及租賃契約書為證，且為被告所不爭執
    ，堪認原告前開主張為真。
　㈡原告依系爭契約第7條第3項約定，請求被告賠償租金損失、
    拆除隔板費用、修繕漏水費用、律師費用、仲介費用，另類
    推適用民法第430條規定，請求被告賠償修繕漏水費用，有
    無理由？
　⒈系爭契約笫5條笫2項約定：「凡因非可歸責於乙方之事由，
    致地下室有毀損時，甲方應負責修繕」、系爭契約第7條第3
    項則約定：「甲乙任一方若有違約情事，致損害他方權益時
    ，應賠償他方損害及支付因涉及之訴訟費、律師費或其他相
    關費用」。又租賃關係存續中，租賃物如有修繕之必要，應
    由出租人負擔者，承租人得定相當期限，催告出租人修繕，
    如出租人於其期限內不為修繕者，承租人得終止契約或自行
    修繕而請求出租人償還其費用或於租金中扣除之，民法第43
    0條定有明文。再按損害賠償之債，以有損害之發生及有責
    任原因之事實，並二者之間，有相當因果關係為成立要件，
    故原告所主張損害賠償之債，如不合於此項成立要件者，即
    難謂有損害賠償請求權存在（最高法院48年台上字第481號
    判例意旨可資參照）。
　⒉原告主張被告未盡修繕系爭地下室漏水之義務，無預警告知
    原告不續租，並於系爭契約存續期間之110年8月間禁止桌球
    協會進入系爭地下室，而受有支出修繕地下室費用125,000
    元、租金損失100,000元、拆除隔板費用86,000元之損失，
    並提出免用統一發票收據、估價單、租賃契約、施工照片、
    通訊軟體LINE對話紀錄為憑，而觀諸原告提出之施工照片暨
    估價單，可見原告確有僱工進入系爭地下室修繕，是以，原
    告主張系爭地下室有發生漏水之情事而有修繕之必要，堪信
    屬實，而被告依系爭契約第5條第2項之約定，於不可歸責於
    原告之情形下，固有修繕系爭地下室之責，然原告未提出證
    據證明其於自行僱工修繕前，已通知被告修繕，被告卻置之
    不理，自不得認被告有何違反系爭契約所定修繕義務之情事
    ，則原告依系爭契約或類推適用民法第430條規定，請求被
    告賠償系爭地下室之修繕費用125,000元，即屬無據。　
　⒊又系爭契約約定之使用期間為107年11月1日至110年10月31日
    ，而被告於系爭契約使用期限屆滿前即110年8月9日即通知
    於原告屆期不再續約，此有被告管理委員會110年8月9日板
    信字第1100809號函在卷可稽，且為原告所不爭執，然觀諸
    原告提出之租賃契約、估價單、免用統一發票收據及通訊軟
    體LINE對話紀錄，可見原告係於被告已發函通知屆期不再續
    約後，始於110年8月19日僱工修繕漏水，並於110年9月1日
    與桌球協會簽訂租賃期間為110年9月1日至113年8月31日之
    租賃契約，則原告於知悉系爭契約使用期限即將屆至，且其
    屆期無繼續使用系爭地下室之權利之情形下，仍透過仲介與
    桌球協會簽訂租賃期間長達3年之租賃契約，嗣再主張其因
    被告未續約而受有租金損失，其權利之行使，已有違誠信原
    則之嫌，再綜觀系爭契約之約定，亦未見被告有何與原告續
    約之義務，是以，原告於租期即將屆至，且無法期待被告於
    系爭契約屆期將與原告續約，甚至知悉被告屆期不續約之情
    形下，仍與桌球協會簽訂租賃期間為110年9月1日至113年8
    月31日之租賃契約所受之租金、拆除隔板費用、仲介費用之
    損失，與被告屆期不續約一事間，尚難認有相當因果關係，
    則原告依系爭契約第7條第3項之約定，請求被告賠償租金、
    拆除隔板費用、仲介費用，亦屬無據。
　⒋原告雖另依系爭契約第7條第3項之約定，請求被告賠償存證
    信函及書狀費用共25,000元，然原告未舉證證明被告有何違
    約之情事，復未提出證據證明其確有支出上開費用，則其依
    系爭契約第7條第3項之約定，請求被告賠償此部分之費用，
    亦不可採。
　㈢原告依民法第176條規定，請求被告給付系爭地下室修繕費用
    ，有無理由？
　  按未受委任，並無義務，而為他人管理事務者，其管理應依
    本人明示或可得推知之意思，以有利於本人之方法為之；管
    理人違反本人明示或可得推知之意思，而為事務之管理者，
    對於因其管理所生之損害，雖無過失，亦應負賠償之責。前
    項之規定，如其管理係為本人盡公益上之義務，或為其履行
    法定扶養義務，或本人之意思違反公共秩序善良風俗者，不
    適用之；管理事務，利於本人，並不違反本人明示或可得推
    知之意思者，管理人為本人支出必要或有益之費用，或負擔
    債務，或受損害時，得請求本人償還其費用及自支出時起之
    利息，或清償其所負擔之債務，或賠償其損害。第174條第2
    項規定之情形，管理人管理事務，雖違反本人之意思，仍有
    前項之請求權，民法第172條、第174條、第176條分別定有
    明文。是以，主張無因管理關係存在者，除需證明管理人與
    本人間未受委任、並無義務外，並應證明有為本人管理之意
    思及本人有明示或可得推知之意思，且該管理事務必須以有
    利於本人之方式為之，始得請求償還費用。查被告依系爭契
    約第5條第2項之約定，固有修繕系爭地下室漏水之義務，然
    原告於被告通知系爭契約屆期不續約後，仍擅自委託廠商修
    繕系爭地下室，以將系爭地下室出租予桌球協會，原告之管
    理行為顯已違反被告明示或可得推知之意思，且本件亦無民
    法第174條第2項所定為本人盡公益上之義務、或為其履行法
    定扶養義務，或本人之意思違反公共秩序善良風俗之情形，
    則原告依民法第176條規定，請求被告給付系爭地下室之修
    繕費用，要屬無據。
　㈣原告依系爭契約之法律關係，請求被告返還保證金100,000元
    ，有無理由？
　　按當事人主張有利於己之事實者，就其事實有舉證之責任，
    民事訴訟法第277條前段亦有明定。經查，原告雖主張其於
    簽立系爭契約時，交付保證金100,000元與被告，契約已屆
    期，被告應負返還之責，然被告否認原告有交付前開保證金
    與被告，揆諸前開說明，原告自應就此有利於己之事實負舉
    證之責。參以原告於本院111年3月15日言詞辯論期日，先稱
    其將保證金100,000元交予葉豐錫，於同日復改稱其將保證
    金100,000元交予總幹事，再由總幹事轉交予管委會，可見
    原告就其將該保證金交予何人乙節，前後所述不一，則其主
    張其有交付保證金100,000元與被告，已難遽信為實，又稽
    諸系爭契約第7條第2項固有記載：「乙方於本使用契約終止
    前，應將標的物回復原狀騰空，乙方不得藉詞推諉或主張任
    何權利，如不及時回復騰空時，甲方得由乙方保證金拾萬元
    扣除相關費用」等文字，惟此至多僅能證明原告有繳納保證
    金100,000元與被告之義務，其上既未載有被告業已收受保
    證金100,000元之文字，自難執此證明原告確已交付保證金1
    00,000元與被告，此外，原告復未能提出其他證據證明其確
    有交付前開保證金予被告，則其依系爭契約之法律關係，請
    求被告返還保證金100,000元，即無理由。
四、綜上所述，原告依系爭契約第5條第2項、第7條第3項之約定
    及民法第176條、類推適用民法第430條規定，請求被告給付
    原告461,000元，及自110年11月1日起至清償日止，按週年
    利率5%計算之利息，為無理由，應予駁回。
五、本件事證已臻明確，兩造其餘之攻擊防禦方法及所提證據，
    於判決結果不生影響，爰不一一論列，併此敘明。
中　　華　　民　　國　　111 　年　　5 　　月　　13　　日
                  臺灣新北地方法院板橋簡易庭
                            法  官  施函妤
以上為正本係照原本作成。
如不服本判決，應於送達後20日內，向本院提出上訴狀並表明上
訴理由，如於本判決宣示後送達前提起上訴者，應於判決送達後
20日內補提上訴理由書（須附繕本）。
中　　華　　民　　國　　111 　年　　5 　　月　　15　　日
                            書記官  吳昌穆